---
title: "ВС практикум: Домашно задание 1"
author: "Биляна Инджева"
date: "`r format(Sys.time(), '%d.%m.%Y')`"
output:
  html_document:
    theme: readable
    df_print: paged
    toc: false
    toc_float: true
    number_sections: false
  pdf_document: default
  word_document: default
---

### Задача 1

Имаме $24$ ябълки, от които $4$ са червиви. Разпределяме ябълките в $4$ кутии, така че да са с равен брой ябълки. С помощта на симулации намерете приближение на вероятността във всяка кутия да има по една червива ябълка.

##### Константи

```{r}
set.seed(42)

total_apples <- 24
n_red_apples <- 4
n_non_red_apples <- total_apples - n_red_apples
n_boxes <- 4
n_simulations <- 10000

red_apples_distribution <- integer()
```

##### Една симулация

```{r}
sim.apples <- function(n_red_apples, n_non_red_apples, n_boxes) {
  apples <- c(rep(1, n_red_apples), rep(0, n_non_red_apples))
  shuffled_apples <- sample(apples)
  
  boxes <- matrix(shuffled_apples, nrow=n_boxes)
  red_apples_per_box <- apply(boxes, 1, sum)
  
  all(red_apples_per_box >= 1)
}
```

##### Всички симулации

```{r}
prob.apples <- function(n_simulations, n_red_apples, n_non_red_apples, n_boxes) {
  res <- replicate(n_simulations, sim.apples(n_red_apples, n_non_red_apples, n_boxes))
  sum(res) / length(res)
}
```

##### Отговор

```{r}
approx_probability <- prob.apples(n_simulations, n_red_apples, n_non_red_apples, n_boxes)
print(approx_probability)
```

### Задача 2

За $\,n=30, 120, 200\,$ генерирайте случайни числа $\,x_1, \ldots, x_n\,$ от експоненциално разпределение с параметър $\,\lambda=1/5\,$ и пресметнете $\,\overline{x} = (x_1 + \ldots + x_n)/n$. Повторете $\,N=10000\,$ пъти и ще получите $\,\overline{x}_1, \ldots, \overline{x}_{10000}$. Нека

$$ \widehat{F}(t) = \frac{1}{N} \sum_{i=1}^{N} \mathbb{I}(\overline{x}_i \leq t) ,$$ където $\,\mathbb{I}(a)\,$ е единица, ако $\,a\,$ е вярно и нула, в противен случай.

-   Направете графика на $\,\widehat{F}(t)$. Може да използвате функцията `plot(x, y, type="l")`.

-   На същата картинка добавете графика на функцията на разпределение на $\,\mathcal{N}(\mu=5, \, \sigma=5/\sqrt{n})$. Двете графики трябва да са с различен цвят или едната да е с пунктирана линия.

-   Трябва да получите три картинки -- по една за всяка стойност на $\,n$.


##### Константи

```{r}
set.seed(42)

lambda <- 1/5
n_values <- c(30, 120, 200)
n_simulation <- 10000
```

##### Симулация

```{r}
sim.n <- function(n, n_simulation, lambda) {
  average_x <- numeric(n_simulation)
  
  for (i in 1:n_simulation) {
    x <- rexp(n, rate=lambda)
    average_x[i] <- mean(x)
  }

  list(t_values = sort(average_x), 
       F_hat_values = seq_along(average_x) / n_simulation)
}
```


##### Графика

```{r}
plot.n <- function(n, sim_res) {
  plot(sim_res$t_values, sim_res$F_hat_values, type="l",
       xlab="t", ylab="F(t)",
       col="red", lwd=2)

  F_values <- pnorm(sim_res$t_values, mean=5, sd=5/sqrt(n))
  lines(sim_res$t_values, F_values, col="blue", lwd=2, lty="dashed")

  legend("bottomright", legend=c("Our distribution", "Normal distribution"),
         col=c("red", "blue"), lty=c(1,2))
}
```

##### Отговор

```{r}
plot.simulation <- function(n_values, n_simulation, lambda) {
  for (n in n_values) {
    sim_res <- sim.n(n, n_simulation, lambda)
    plot.n(n, sim_res)
  }
}

plot.simulation(n_values, n_simulation, lambda)
```
